【裁判字號】    95,抗,1617
【裁判日期】    951128
【裁判案由】    假扣押
【裁判全文】
臺灣高等法院民事裁定                  95年度抗字第1617號
    抗  告  人  甲○○
上列抗告人因與乙○○間假扣押事件，對於中華民國95年9月15
日臺灣士林地方法院95年度裁全字第4861號裁定提起抗告，本院
裁定如下：
  主  文
原裁定廢棄。
相對人乙○○於原法院之聲請駁回。
聲請及抗告訴訟費用由相對人乙○○負擔。
    理  由
一、本件相對人乙○○主張：其對於抗告人有新台幣（以下同）
    50,400元之債權，履經催討，抗告人仍拒不返還，近聞抗告
    人有將財產搬移隱匿之情，為保全執行起見，陳明願供擔保
    ，以代替釋明，聲請就抗告人之財產為假扣押。
二、抗告意旨則以：相對人匯入其帳戶之2萬元，乃為歸還相對
    人之前向其之借款，至其餘之金額，相對人並未匯入抗告人
    之帳戶，抗告人亦未曾見過該款項等情。
三、債權人就金錢請求或得易為金錢請求之請求，欲保全強制執
    行者，固得聲請假扣押，但非有日後不能強制執行或甚難執
    行之虞者，不得為之，且債權人就請求及假扣押之原因，應
    釋明之，該釋明如有不足，而債權人陳明願供擔保或法院認
    為適當者，法院得定相當之擔保，命供擔保後為假扣押，此
    觀民事訴訟法第522條第1項、第523條第1項及第526條第1項
    、第2項之規定即明。參諸該第526條第2項規定，係於92年2
    月7日修正民事訴訟法時將原規定之「債權人雖未為前項釋
    明，如就債務人所應受之損害已供法院所定之擔保者，得命
    假扣押」，修正為現行規定，即見債權人聲請假扣押，仍應
    先釋明至使法院信其請求及假扣押之原因大致為適當始可。
    僅於其釋明不足時，法院為補強計，始得命供擔保（該條項
    立法理由參照）。非謂法院於債權人未為釋明，僅陳明願供
    擔保時，即得為命提供擔保之假扣押之裁定。相對人主張對
    抗告人有50,400元借款債權，固提出匯款單、中華電信股份
    有限公司通話明細、甲種診斷證明書等證據。然上開通話明
    細、甲種診斷證明書等與借貸無涉，顯不能釋明上開債權存
    在。至於匯款單，其金額僅為20,000元，且未表明匯款原因
    ，亦未能釋明上開債權存在，即令確為借貸而匯款，但相對
    人何以非就抗告人之財產為假扣押，上開50,400元借款債權
    即有日後不能強制執行或甚難執行之虞，僅空言「近聞債務
    人正將所有財產搬移隱匿」云云，而未釋明，依上開說明，
    本件假扣押之聲請，尚難准許。原裁定未就上開假扣押要件
    逐一審究，即准許相對人假扣押之聲請，尚有未洽。抗告意
    旨雖未指摘及此，但原裁定既有不當，即屬無從維持，應認
    抗告人聲明廢棄，為有理由，應由本院將原裁定廢棄，駁回
    相對人在原法院之聲請。
四、據上論結，本件抗告為有理由。爰裁定如主文。
中    華    民    國    95    年    11    月    28    日
                    民事第九庭
                        審判長法  官   黃熙嫣
                              法  官   陳玉完
                              法  官   呂太郎
正本係照原本作成。
不得再抗告。
中    華    民    國    95    年    11    月    30    日
                              書記官   黃千鶴


司法院資訊處製作；財團法人民間司法改革基金會備份。
